【裁判字號】    99,簡上,152
【裁判日期】    990914
【裁判案由】    違反槍砲彈藥刀械管制條例等
【裁判全文】
臺灣基隆地方法院刑事判決             99年度簡上字第152號
上  訴  人
即  被  告  甲○○
上列上訴人即被告因詐欺等案件，不服本院基隆簡易庭中華民國
99 年5月31日99年度基簡字第785 號第一審簡易判決（聲請簡易
判決處刑案號：99年度偵字第1694號、第1809號、第1895號）提
起上訴，本院管轄之第二審合議庭判決如下︰
    主  文
上訴駁回。
    事實及理由
一、本案經本院審理結果，認第一審簡易庭以上訴人即被告甲○○幫助詐欺取財、未經許可持有子彈，所為係觸犯槍砲彈藥
    刀械管制條例第12條第4 項，刑法第30條、第339 條第1 項
    之罪，依刑事訴訟法第449 條第1 項前段、第454 條第2 項
    ，槍砲彈藥刀械管制條例第12條第4 項，刑法第11條前段、
    第30條第1 項前段、第2 項、第339 條第1 項、第55條、第
    41條第1 項前段、第42條第3 項、第51條第5 款、第10款，
    刑法施行法第1 條之1 規定，判處被告幫助意圖為自己不法
    之所有，以詐術使人將本人之物交付，處有期徒刑3 月，如
    易科罰金，以新臺幣1000元折算1 日；又未經許可，持有子
    彈，處有期徒刑3 月，併科罰金新台幣10000 元，有期徒刑
    如易科罰金，罰金如易服勞役，均以新台幣1000元折算壹日
    。應執行有期徒刑5 月，併科罰金新台幣10000 元，有期徒
    刑如易科罰金，罰金如易服勞役，均以新台幣1000元折算壹
    日。核其認事用法，並無違誤，量刑亦稱妥適，應予維持，
    爰引用第一審簡易判決及檢察官聲請簡易判決處刑書（如附
    件）記載之事實、證據及理由。
二、被告上訴意旨略以：被告坦承持有子彈罪，但否認有幫助詐
    欺取財之犯行，因被告並無交付提款卡與他人，實係遭竊而
    被盜用云云。
三、然查：有關被告所辯上情，如何不合理乙節，已據檢察官聲
    請簡易判決處刑書詳載理由，本院核其理由之說明並無違誤
    ，亦屬的論，被告仍執同一理由為辯解，核係事後卸責之詞
    ，不足採信。
四、原審認被告罪證明確，並審酌被告任意將帳戶交付予不法詐
    騙分子，使詐騙集團以該帳戶作為犯罪工具，致被害人受有
    損害，並使犯罪追查趨於複雜，影響社會安全，法治觀念顯
    有偏差，且被告犯後否認幫助詐欺取財之犯行；兼衡被告明
    知未經許可不得持有子彈，竟於拾獲子彈後持有之，對於社
    會治安具有相當之危害性，所為非屬可取，惟其未以該子彈
    供作不法使用，且持有子彈之數量尚微，又其於警詢及偵查
    中均坦承未經許可持有子彈之犯行等一切情狀，分別量處上
    揭刑期，核其認事用法並無違誤，量刑亦屬恰當，自應予以
    維持。上訴人上訴意旨為無理由，應予駁回。
據上論斷，應依刑事訴訟法第455 條之1 第1 項、第3 項、第36
8 條、第373條，判決如主文。
本案經檢察官乙○○到庭執行職務。
中    華    民    國    99    年    9    月    14     日
                  刑事第三庭審判長法  官  陳志祥
                                  法  官  張婷妮
                                  法  官  黃梅淑
以上正本證明與原本無異。
本件判決不得上訴。
中    華    民    國    99    年    9    月    14     日
                                  書記官  丁妍君
附錄論罪法條：
刑法第339條第1項
意圖為自己或第三人不法之所有，以詐術使人將本人或第三人之
物交付者，處5 年以下有期徒刑、拘役或科或併科1 千元以下罰
金。
槍砲彈藥刀械管制條例第12條第4項
未經許可，持有、寄藏或意圖販賣而陳列子彈者，處5 年以下有
期徒刑，併科新台幣300 萬元以下罰金。
附件：
臺灣基隆地方法院刑事簡易判決         99年度基簡字第785號
聲  請  人  臺灣基隆地方法院檢察署檢察官
被      告  甲○○  男  29歲（民國○○年○○月○日生）
                    國民身分證統一編號：Ｚ000000000號
                    住基隆市○○區○○路230巷15號
上列被告因違反槍砲彈藥刀械管制條例等案件，經檢察官聲請以
簡易判決處刑（99年度偵字第1694、1809、1895號），本院判決
如下：
    主  文
甲○○幫助意圖為自己不法之所有，以詐術使人將本人之物交付
，處有期徒刑月，如易科罰金，以新臺幣壹仟元折算壹日；又
未經許可，持有子彈，處有期徒刑月，併科罰金新台幣壹萬元
，有期徒刑如易科罰金，罰金如易服勞役，均以新台幣壹仟元折
算壹日。應執行有期徒刑伍月，併科罰金新台幣壹萬元，有期徒
刑如易科罰金，罰金如易服勞役，均以新台幣壹仟元折算壹日。
    事實及理由
一、本件犯罪事實、證據及應適用之法條，均引用檢察官聲請簡
    易判決處刑書之記載（如附件）。
二、論罪科刑：
  (一)被告幫助詐欺取財部分：
    1.按刑法上之幫助犯，係對於犯罪與正犯有共同之認識，以
      幫助之意思，對於正犯資以助力，而未參與犯罪行為者而
      言，如未參與實行構成要件之行為，且係出於幫助之意思
      ，提供助力，即屬幫助犯，而非共同正犯（最高法院49年
      台上字第77號判例可資參照）。本件被告基於幫助之犯意
      ，將其所有帳戶之提款卡及密碼交予身分不詳者使用，致
      真實身分不詳之人即詐騙集團成員對戊○○、丁○○施以
      詐術，使戊○○、丁○○陷於錯誤而匯款，並由該集團成
      員悉數提領。是被告為他人之詐欺取財行為提供助力而未
      參與該詐欺取財之構成要件行為，核其所為，係犯刑法第
      30條第1 項前段、第339 條第1 項之幫助詐欺取財罪。
    2.被告以一行為提供臺灣銀行、郵局之金融帳戶幫助詐欺集
      團實施詐欺行為，致使被害人戊○○、丁○○等2 人受詐
      騙，係以一行為觸犯構成要件相同之幫助詐欺取財罪之數
      罪名，為同種想像競合，應依刑法第55條前段規定，從一
      重之幫助詐欺取財罪處斷。
    3.被告基於幫助之犯意為上開犯行，為幫助犯，爰依刑法第
      30條第2 項之規定，按正犯之刑減輕之。
  (二)被告持有子彈部分：
    核被告所為，係犯槍砲彈藥刀械管制條例第12條第4 項未經
    許可持有子彈罪。
  (三)被告所為上開幫助詐欺取財罪、未經許可持有子彈罪犯行，
    犯意各別，行為不同，應予分論併罰。
  (四)爰審酌被告任意將帳戶交付予不法詐騙分子，使詐騙集團以
    該帳戶作為犯罪工具，致被害人受有損害，並使犯罪追查趨
    於複雜，影響社會安全，法治觀念顯有偏差，且被告犯後否
    認幫助詐欺取財之犯行；兼衡被告明知未經許可不得持有子
    彈，竟於拾獲子彈後持有之，對於社會治安具有相當之危害
    性，所為非屬可取，惟其未以該子彈供作不法使用，且持有
    子彈之數量尚微，又其於警詢及偵查中均坦承未經許可持有
    子彈之犯行等一切情狀，就其所犯上開2 罪分別量處如主文
    所示之刑，併定其應執行之刑，同時諭知易科罰金、易服勞
    役之折算標準。
  (五)至被告提供予詐騙集團之金融機構提款卡，至今仍未取回，
    亦未經扣案，且無證據足證現仍存在而未滅失，況上開帳戶
    業經相關單位列為警示帳戶，而無再遭人利用之虞，為免將
    來執行困難，爰不為沒收之諭知；另扣案之可供擊發具有殺
    傷力之制式子彈1 顆，業經試射而不具子彈之外形及功能，
    不具殺傷力，非屬違禁物，即無從宣告沒收，附此敘明。
三、依刑事訴訟法第449 條第1 項前段、第454 條第2 項，槍砲
    彈藥刀械管制條例第12條第4 項，刑法第11條前段、第30條
    第1 項前段、第2 項、第339 條第1 項、第55條、第41條第
    1 項前段、第42條第3 項、第51條第5 款、第10款，刑法施
    行法第1 條之1 ，逕以簡易判決處刑如主文。
四、如不服本判決，得於判決送達之日起10日內，向本院提出上
    訴。
中    華    民    國    99    年    5     月    31    日
                  基隆簡易庭法    官  黃永定
以上正本證明與原本無異。
如不服本判決，應於判決送達後10日內，向本院提出上訴書狀，
上訴於本院合議庭，並按他造當事人之人數附具繕本。
中    華    民    國    99    年    5     月    31    日
                            書 記 官  劉珍珍
附錄論罪法條：
刑法第339條第1項
意圖為自己或第三人不法之所有，以詐術使人將本人或第三人之
物交付者，處5 年以下有期徒刑、拘役或科或併科1 千元以下罰
金。
槍砲彈藥刀械管制條例第12條第4項
未經許可，持有、寄藏或意圖販賣而陳列子彈者，處5 年以下有
期徒刑，併科新台幣300 萬元以下罰金。
附件：
臺灣基隆地方法院檢察署檢察官聲請簡易判決處刑書
                                      99年度偵字第1694號
                                      99年度偵字第1809號
                                      99年度偵字第1895號
    被      告  甲○○  男  29歲（民國○○年○○月○日生）
                        住基隆市○○區○○路230巷15號
                        國民身分證統一編號：Ｚ000000000號
上列被告因違反槍砲彈藥刀械管制條例等案件，業經偵查終結，
認為宜聲請以簡易判決處刑，茲將犯罪事實及證據並所犯法條分
敘如下：
        犯罪事實
一、甲○○基於幫助他人犯罪之不確定犯意，明知提供金融帳戶
    予他人使用，可能為他人做為詐欺犯罪所得財物之工具，竟
    於民國99年1月初之7日前某日，在不詳地點，將其在中華郵
    政股份有限公司基隆孝三路郵局（下稱基隆孝三路郵局）所
    開立之000-00000000000000號郵政存簿儲金帳戶及在臺灣銀
    行南港分行（下稱臺銀南港分行）開設之000-000000000000
    號帳戶之提款卡及密碼同時交付姓名、年籍不詳之人，供該
    人所屬詐欺集團於99年1月7日夜間21時至23時許，在不詳地
    點，分別與戊○○及丁○○通電話，偽稱：付款方式設定錯
    誤為由云云，使戊○○及丁○○陷於錯誤，致戊○○轉帳匯
    款新臺幣（下同）12,183元至甲○○上開郵局帳戶，丁○○
    則轉帳匯款29,989元至甲○○上開臺銀南港分行帳戶，並隨
    即均遭提領一空。案經戊○○及丁○○驚覺受騙，報警處理
    ，經警循線追查，始查知上情。甲○○於99年2月間，在臺
    北縣萬里鄉海岸拾獲1顆子彈，其明知具有殺傷力之子彈為
    違禁物，未經許可不得持有，竟基於所有之意思，未經許可
    將之據為己有，而持有之。案經警於同年3月30日18時30分
    ，持臺灣基隆地方法院核發之搜索票，在甲○○基隆市○○
    區○○路230巷15號執行搜索，當場扣得上開子彈1顆，始查
    悉上情。
二、案經臺北縣政府警察局新店分局報告臺灣臺北地方法院檢察
    署及臺北市政府警察局南港分局報告臺灣士林地方法院檢察
    署分別呈請臺灣高等法院檢察署檢察長令轉與基隆市警察局
    報告本署偵辦。
        證據並所犯法條
一、上開犯罪事實，訊之被告甲○○，除對未經許可持有子彈一
    事坦承不諱外，餘均矢口否認，辯稱：其所有之基隆孝三路
    郵局及臺銀南港分行帳戶提款卡及密碼與其他金融卡一起放
    在皮夾，這兩張放在一起，於99年1月7日搬家時放在身上遺
    失，其他金融卡均未遺失，其在當天下午時許放在身上，晚
    上11時發現不見即以電話掛失，且其所有金融卡均是一樣的
    密碼，係以其妻之生日設定為密碼，被告並當庭默出其金融
    卡密碼，其已結婚4年了云云。惟查，本案詐欺行為人設局
    詐騙他人，該行為人設局精細，豈會使用已遺失提款卡之帳
    戶，而自陷所使用之帳戶隨時有遭掛失止付，致辛苦設局詐
    騙所得金錢無法領取之風險中，此誠難想像。次查，被告既
    設定其妻之生日為其金融卡之密碼，以現代通訊之發達，如
    有忘記大可立即撥電詢問其妻，或一開始設定自己熟悉之密
    碼，又何須甘冒遺失為他人盜領之風險，而將密碼寫在金融
    卡上，況被告又能當庭默出其金融卡密碼，且其所有金融卡
    均放在同一皮夾內，竟口遺失上開基隆孝三路郵局及臺銀南
    港分行帳戶提款卡，是其上開所言，顯與事理有違，實令人
    難以採信。末查，本案被告前曾經警約談，其於99年1月28
    日警詢時供稱：其於99年1月8日0時許遺失上開臺銀南港分
    行帳戶提款卡等語；俟2月21日警詢時供稱：其上開郵局帳
    戶提款卡係於99年1月6日23時50分許發現遺失云云；然在本
    署99年5月4日偵訊時則改稱係於99年1月7日夜間23時50分始
    行發現上開提款卡遺失，此均有警詢筆錄及偵訊筆錄在卷可
    按，被告上開3次供述，可見其前後辯解反覆，顯為推諉卸
    責之詞，委無足採。此外，上開犯罪事實復經被害人戊○○
    、丁○○指訴綦詳，復有扣案子彈1顆及內政部警政署刑事
    警察局99年4月9日刑鑑字第0990043205號鑑定書1份、被害
    人戊○○自動櫃員機交易明細表影本2紙、被害人丁○○自
    動櫃員機交易明細表影本4紙、被告上開郵局與臺銀南港分
    行帳戶開戶及交易明細資料各1份在卷可資佐證，被告甲○○涉有違反槍砲彈藥刀械管制條例及幫助詐欺取財等犯嫌，
    洵堪認定。
二、核被告所為，係犯刑法第30條、第339條第1項之幫助詐欺取
    財罪及違反槍砲彈藥刀械管制條例第12條第4項之未經許可
    持有子彈罪等罪嫌。被告以1行為觸犯2個幫助詐欺取財罪，
    請依刑法第55條想像競合犯之規定，從一重處斷，以1罪論
    。又被告所犯幫助詐欺取財罪及未經許可持有子彈罪2罪間
    ，犯意各別，行為殊異，請予分論併罰。至扣案子彈1顆，
    請依刑法第38條第1項第1款及第2項規定予以宣告沒收。另
    審酌被告行為對社會所造成之危害，及其到案後，猶矢口否
    認，犯後態度不佳等情，請求就其所涉幫助詐欺取財罪部分
    ，判處被告有期徒刑6月，以茲警惕。
三、依刑事訴訟法第451條第1項聲請逕以簡易判決處刑。
    此致
臺灣基隆地方法院基隆簡易庭
中    華    民    國    99    年    5     月    10    日
                              檢 察 官  丙 ○ ○
本件正本證明與原本無異
中    華    民    國    99    年    5    月    19    日
                              書 記 官  魯 婷 芳
附錄本案所涉法條
中華民國刑法第30條（從犯及其處罰）
幫助他人犯罪者，為從犯。雖他人不知幫助之情者，亦同。
從犯之處罰，得按正犯之刑減輕之。
中華民國刑法第339條第1項（普通詐欺罪）
意圖為自己或第三人不法之所有，以詐術使人將本人或第三人之
物交付者，處5年以下有期徒刑、拘役或科或併科1千元以下罰金
槍砲彈藥刀械管制條例第12條第4項未經許可，持有、寄藏或意
圖販賣而陳列子彈者，處5年以下有期徒刑，併科新臺幣300萬元
以下罰金。
本件係依刑事訴訟法簡易程式辦理，法院簡易庭得不傳喚被告、
輔佐人、告訴人、告發人等出庭即以簡易判決處刑；被告、被害
人、告訴人等對告訴乃論案件如已達成民事和解而要撤回告訴或
對非告訴乃論案件認有受傳喚到庭陳述意見之必要時，請即另以
書狀向簡易法庭陳述或請求傳訊。

司法院資訊處製作；財團法人民間司法改革基金會備份。
